臺灣橋頭地方法院民事簡易判決
110年度橋簡字第915號
原      告  張秀雲  
被      告  汪長安  
訴訟代理人  林宗穎律師
上列當事人間請求損害賠償事件，本院於民國111年10月18日言
詞辯論終結，判決如下：
    主  文
被告應給付原告新臺幣伍仟伍佰伍拾元。
原告其餘之訴駁回。
訴訟費用由被告負擔五十分之一，餘由原告負擔。
本判決原告勝訴部分得假執行；但被告如以新臺幣伍仟伍佰伍拾
元為原告供擔保，免為假執行。
    事實及理由
一、原告主張：被告為高雄市○○區○○路000號米蘭大道社區主任
    委員，原告為同大樓管理委員。被告於民國109年7月11日12
    時40分許在米蘭大道管理室，與原告因區分所有權人會議出
    席費委託書之事發生爭執，因不滿原告持手機朝其拍攝，竟
    動手對原告施暴，搶走原告手機，並推原告受傷，將原告手
    機丟出（下稱系爭事件），造成原告手機毀損，且原告因系
    爭事件受有右側肩關節扭傷及右前臂擦傷之傷害（下稱系爭
    傷害），又原告有心臟病、一直穩定就醫，因系爭事件驚嚇
    ，造成心臟腫大（下稱系爭心臟疾病）、嚴重失眠等情形。
    系爭事故導致原告受有附表所示損害，依侵權行為之法律關
    係提起本件訴訟。聲明:被告應給付原告新臺幣（下同）312
    699元。
二、被告則以：被告並未傷害原告右手、右肩，本院110年度易
    字第14號刑事案件（下稱系爭刑案）準備程序勘驗結果為被
    告抓住原告左手，且原告曾自陳被告是抓住其左手，又系爭
    刑案中法院函詢健仁醫院，該院提供原告之急診病歷顯示原
    告右肩疑似鈣化性肌腱炎，此退化性疾病並非被告造成，被
    告在原告以右手持手機對其攝影時突然將手機抽走，無可能
    造成原告所稱傷勢，原告自應就其主張之傷勢盡舉證責任。
    又被告取走原告手機後，僅將之放在花圃上，花圃上是泥土
    、植物，不至於造成手機毀損，原告於系爭刑案一開始提出
    告訴時，僅稱手機保護貼毀損，到偵查中才改稱手機無法使
    用，且原告提出的證明經系爭刑案卷內宏華國際股份有限公
    司（下稱宏華公司）回函明確表示無原告送修紀錄、承辦員
    工沒印象有出具該等文件等語，原告主張顯有疑義。又即使
    被告所為構成侵害行為，本件起因於原告無故以手機錄影方
    式侵害被告肖像權，被告為排除不法侵害而為防衛自己權力
    之必要行為，屬正當防衛，另就原告主張之損害以附表所示
    情詞置辯。聲明:原告之訴駁回。
三、本院之判斷：
（一）因故意或過失，不法侵害他人之權利者，負損害賠償責任
      ；數人共同不法侵害他人之權利者，連帶負損害賠償責任
      。不法侵害他人之身體、健康、名譽、自由、信用、隱私
      、貞操，或不法侵害其他人格法益而情節重大者，被害人
      雖非財產上之損害，亦得請求賠償相當之金額。民法第18
      4條第1項前段、第185條第1項前段、第195條第1項前段分
      別定有明文。又按當事人主張有利於己之事實者，就其事
      實有舉證之責任，民事訴訟法第277條前段亦有明文。
（二）原告主張兩造於前開時間、地點因故發生爭執，爭執過程
      中原告持手機拍攝被告，被告因而未經原告同意將原告手
      機拿走，再將手機離手（離手方式是丟出或放下有爭執）
      ，後來原告於同日至健仁醫院就醫，經該院開立記載系爭
      傷害之診斷書等事實，業經提出健仁醫院診斷證明書（下
      稱健仁診斷書）為證（本院卷第17頁），並有系爭刑案卷
      內之原告指述、被告供述、現場監視錄影翻拍畫面、準備
      程序勘驗筆錄可參，且未據被告爭執，此部分事實堪以認
      定。經查:
   1、原告於109年7月11日14時10分至健仁醫院就醫，經健仁醫
      院診斷受有系爭傷害，有健仁診斷書可參（本院卷第17頁
      ）。又系爭刑案準備程序勘驗現場監視錄影畫面，結果顯
      示監視錄影檔案影片時間00:11:22-00:11:52時，原告以
      右手持手機朝向櫃台方向拍攝，後一度朝畫面左方拍攝，
      又再改往櫃台方向拍攝，後原告與D女（何秋月）對話，
      持手機朝D女拍攝；00:11:53時被告從畫面左方走進來，
      走向原告並用手指向原告，原告持續朝D女方向拍攝，並
      未轉向被告；00:11:56時，被告突然伸出右手將原告手機
      取下；00:11:58時，原告手指著被告，後被告以左手抓住
      原告左手，並與原告發生推擠，被告右手拿著原告的手機
      ，雙方不斷推擠；00:12:02時，兩造持續走向畫面右方，
      被告用左手阻擋原告，被告舉起右手隨即放下，D女望向
      兩造方向，有勘驗筆錄及截圖可參（系爭刑案易卷第47至
      48、第122至138頁）。另該案偵查中檢察事務官製作之勘
      驗報告，顯示兩造在花圃方向門框爭執時（即被告已取走
      手機，雙方走向畫面右方發生爭執時），被告左手有撥推
      原告右手的動作（系爭刑案109偵字第9854號卷，第176頁
      ）。是兩造當時既有發生推擠衝突，被告又曾撥推原告右
      手，考量人的皮膚通常只要碰到堅硬、銳利物品就有可能
      擦傷，而人手上有指甲、當時兩造附近又有櫃台、門框等
      硬物存在，在上開爭執過程中自有可能造成原告右手擦傷
      ，且原告至健仁醫院就醫時間距離系爭事件發生僅1小時
      多，並無事證顯示原告在此短暫時間內會因其他因素受到
      擦傷，應認原告主張受有右前臂擦傷部分，為被告行為所
      致。
　 2、至於原告主張因被告行為另受有右側肩關節扭傷之傷害，
      雖與健仁診斷書之記載相符，但關節扭傷與擦傷不同，通
      常需要有相當力道才會發生，而前開勘驗過程並未發現除
      了抽走手機、推擠、推撥外，被告曾特別對原告右手或右
      肩作出攻擊行為，或原告右手在上開過程中出現特別拉扯
      、用力之情形，且經系爭刑案法院函詢健仁醫院此部分診
      斷依據，該院回覆表示是因身體檢查時右側肩關節有壓痛
      情形，故為此診斷，有該院110年8月19日健仁字第110000
      0216號函可參（系爭刑案易卷第192頁），然而關節壓痛
      之可能原因當非只有扭傷，且該院對原告進行X光檢查結
      果，顯示原告右肩疑似鈣化性肌腱炎（系爭刑案易卷第20
      2頁），而鈣化性肌腱炎是因肩膀鈣化造成，可能造成無
      法按壓、疼痛的症狀，有網路查詢資料可參（本院卷第23
      3至235頁），故健仁醫院雖然可能參考原告就醫當時所稱
      遭到大樓主委攻擊等語（原告當時曾為此陳述，見本院卷
      第194頁病歷記載），判斷原告是遭到攻擊導致扭傷，但
      本件兩造實際肢體衝突情形既如前述，自無法排除原告右
      肩壓痛是另有原因導致之可能性，無法確定是被告行為造
      成。
   3、原告另主張因系爭事故造成系爭心臟疾病云云，並提出建
      生診所診斷證明書記載為證，該診斷證明書記載原告於10
      9年7月28日、8月29日至該診所就醫，經檢查有心房擴大
      、心室肥厚，與情緒因素有關等語（本院卷第35頁），但
      經本院函詢該診所心臟疾病與系爭事故的關係，該診所回
      覆表示上述心臟問題係慢性變化，與糖尿病病史有關，會
      受到情緒因素影響，但情緒因素是加重因素，非主要原因
      ，此種心臟現象是心臟舒張功能變差所致，造成此變化需
      經過數月至年才會慢慢形成等語（本院卷第99頁），是本
      件原告至該診所就醫之時間距離系爭事件發生約1至2個月
      ，當無從因系爭事件導致上述心臟問題突然發生，原告主
      張此為被告行為導致，難認有據。
   4、原告主張其手機因被告行為毀損，雖經提出記載「7/11判
      定摔機，異常當機」、「8/12無法修復，購買新機」旁邊
      蓋有「一服蔡佳穎」圓戳，並附有中華電信電子發票證明
      聯之影印文書1紙為證（本院卷第15頁）。惟查原告於系
      爭刑案警詢時僅稱手機保護貼毀損等語，並未提及手機本
      身有何不能開機情形（警卷第15頁），又原告於系爭刑案
      偵訊時陳稱3C產品隔天開始出問題、過幾天才出現狀況云
      云（110年度偵續字第11號卷第21頁），但此與原告所提
      出上開文書記載「7/11判定摔機、異常當機」不符（若過
      幾天才出現狀況，何以會在事發當天即7/11日判定摔機異
      常），尚難逕採。又系爭刑案法院以上開文書函詢中華電
      信股份有限公司，經該公司函轉負責門市經營業務之宏華
      公司，宏華公司函文表示該文件並非中華電信門市開立，
      且承辦員工蔡佳穎並無印象曾出具該文件，有該公司110
      年8月13日函可參（系爭刑案易卷第184頁），是該文件本
      身亦難採為認定原告手機確有毀損之依據。從而本件依現
      有事證，無法認定原告主張手機受損屬實。
（三）被告雖辯稱即使應負賠償責任，亦屬因原告持手機拍攝，
      為排除原告對肖像權之侵害，所為正當防衛云云。但上開
      勘驗結果顯示被告動手拿原告手機時，原告並不是正在拍
      攝被告，難認被告當時有直接拿走手機之迫切必要，且被
      告拿走手機後，原告已無法繼續拍攝，被告仍與原告發生
      肢體衝突，已難認被告所為與所稱排除侵害情形相關，其
      此部分所辯自難憑採。
（四）原告主張受有附表所示損害，經本院審酌後，認原告請求
      有理由之金額為5550元（理由及證據均詳如附表所示）。
四、從而，原告主張被告應給付原告5550元，為有理由，應予准
    許，逾此範圍之請求，則無理由，應予駁回。
五、本件原告勝訴部分係就民事訴訟法第427 條訴訟適用簡易程
    序所為被告敗訴之判決，依同法第389 條第1 項第3 款規定
    ，應依職權宣告假執行，並依同法第392 條第2 項規定，依
    職權宣告被告如預供擔保後，免為假執行。
六、本件事證已臻明確，兩造其餘主張陳述及所提之證據，經審
    酌後於本件判決結果無影響，爰不逐一論述，附此敘明。
七、訴訟費用負擔之依據：民事訴訟法第79條。
中　　華　　民　　國　　111 　年　　11　　月　　10　　日
                  橋頭簡易庭  法      官    呂維翰
以上正本與原本相符。
如不服本判決，應於送達後20日內，向本院提出上訴狀並表明上
訴理由，如於本判決宣示後送達前提起上訴者，應於判決送達後
20日內補提上訴理由書（須附繕本）。
中　　華　　民　　國　　111 　年　　11　　月　　10　　日
                              書  記  官    薛如媛
附表
編號 名稱 金額 （元） 原告主張 被告答辯 本院判斷 1 請假扣薪 9000 因系爭事故多日不能上班，請假扣薪9000元。 醫囑並無需休養，與系爭事件無關。 原告雖提出請假紀錄（本院卷第53頁），惟查: 原告提出之診斷證明均無原告因傷需休養不能工作之記載（本院卷第17、19、35頁），而系爭事故發生當天是星期六，且原告中午在系爭社區與原告爭執，無從認定原告當天原本需要上班，故當天雖然去急診就醫，應不致對薪資發生影響。又原告所提出馬光中醫診所、建生診所之診斷證明雖記載原告曾至上開診所就醫，但上開診斷證明所載內容除了右臂擦傷外，都還包括心臟等其他問題（本院卷第19、35頁），而原告所主張擦傷以外傷勢與系爭事件欠缺因果關係，業如前述，且通常手臂擦傷應該不至於造成需要多次至不同診所就醫之結果，尚難認定原告後來至上開診所就醫，對治療系爭事件所生傷害而言，屬於必要，而且也無事證可認定原告是否僅能用上班時間請假就醫、所需請假時間長度為何，故也無法認定原告有請假就醫必要。此外未見原告提出因系爭事件不能上班之證明，從而原告主張因系爭事故多日不能上班，尚難憑採。 2 文書費用 2149 訴訟文書之影印費用。 與系爭事件無相當因果關係。 原告主張其為影印系爭事件相關訴訟文書，受有左列損害云云，惟左列費用之性質乃原告為主張法律上權利，維護其自身利益所需支出之必要耗費，此部分費用屬原告應自行負擔之訴訟成本，難認與被告之侵權行為間有相當因果關係。是原告此部分請求，為無理由。 3 醫療費用 14080 因系爭事故受傷支出之醫療費用，包括健仁醫院550元、馬光中醫診所2330元、建生診所11200元。 否認造成原告受傷，故無關。 原告於系爭事件發生後至健仁醫院就醫，支出共550元部分，業經提出醫療費用收據為憑（含掛號費300元、部分負擔150元、證明書費200元）。又原告因系爭事件受有左臂擦傷之傷害，業如前述，應認原告該次確有就醫必要，其請求醫療費、掛號費自應准許，又證明書費用部分，為原告證明受傷情形所必要，且健仁醫院診斷書經本院採為判斷原告所受傷勢之依據，此部分亦應准許。 至於原告到馬光中醫診所、建生診所部分，上開診所之診斷證明雖記載原告曾至上開診所就醫，但上開診斷證明所載內容除了右臂擦傷外，都還包括心臟等其他問題，但原告主張之其他傷勢與系爭事件欠缺因果關係，業如前述，且通常手臂擦傷應該不至於造成需要多次至不同診所就醫之結果，而其他部份之診斷，未經認定與系爭事件有關，故本件無法認定原告後來至上開診所就醫，對治療系爭事件所致傷害而言具有必然關聯，其請求此部份醫療費用自難准許。 4 手機費用 7470 手機受損購買新手機之費用。 否認造成手機受損，故無關。 本件無從認定原告的手機因系爭事件受損，業如前述，原告請求自屬無據。 5 精神賠償 280000 因系爭事故嚴重失眠、心臟腫大、多日不能上班，身心痛苦。 被告無侵權行為，即使有也過高。 按慰藉金之賠償須以人格權遭遇侵害，使精神上受有痛苦為必要，其核給之標準固與財產上損害之計算不同，然非不可斟酌雙方身分、地位及經濟狀況與加害程度，及其他各種情形核定相當之數額。原告因系爭事故受有右前臂擦傷之傷害，身體、健康等人格權已受侵害，堪認精神上受有相當之痛苦，當得請求被告賠償非財產上之損害，爰審酌兩造於系爭刑案警詢時所述職業、教育程度、家庭經濟狀況（警卷第3、13頁）及卷內稅務電子閘門財產所得調件明細表所示兩造所得及財產狀況，並考量本件侵害行為之起因、內容、情境、原告所受傷勢通常會對生活所生影響程度、原告人格權受侵害之程度、原告因此所受痛苦一切情況，認原告得請求之慰撫金應以5,000元為適當。      以上合計5550元。